【裁判字號】    99,交聲,1759
【裁判日期】    991123
【裁判案由】    聲明異議
【裁判全文】
臺灣高雄地方法院交通事件裁定        99年度交聲字第1759號
原處分機關  交通部公路總局高雄區監理所
異  議  人  清風
即受處分人
上列受處分人因聲明異議案件，對於交通部公路總局高雄區監理
所99年6 月10日所為之處分（原處分：高監營裁字第裁80-N0000
0000號），聲明異議，本院裁定如下：
    主  文
原處分撤銷。
清風汽車駕駛人，於駕駛執照吊扣期間駕駛汽車，經測試檢定
酒精濃度超過規定標準，應吊銷大貨車職業駕駛執照及普通重型
機器腳踏車駕駛執照，且年內均不得考領，並應接受道路交通
安全講習。
    理  由
一、原處分意旨略以：異議人即受處分人清風僅領有普通小型
    車駕駛執照，卻於民國99年1 月9 日下午3 時15分許騎乘車
    牌號碼MBR-715 號普通重型機車（下稱系爭機車），行經高
    雄縣鳳山市○○路與過埤路112 巷口，因其有汽車駕駛人酒
    精濃度超過規定標準（每公升0.82毫克）之違規事實，為警
    以高警交字第N00000000 號違反道路交通管理事件通知單舉
    發，原處分機關乃於99年6月10日以高監營裁字第裁80-N000
    00000 號裁決書，裁處吊扣異議人之普通小型車駕駛執照12
    個月，並應參加道路交通安全講習，另依行政罰法第26條第
    1 項前段（原裁決書漏載第1 項前段）規定，酒駕部分之罰
    鍰與刑事罰競合免繳等語。
二、異議意旨略以：異議人雖有酒後駕駛普通重型機車之違規行
    為，然原處分機關以伊無普通重型機車駕駛執照，而吊扣伊
    之汽車駕駛執照，將影響伊生計，爰請求撤銷吊扣伊汽車駕
    駛執照之處分等語。
三、按汽車駕駛人飲用酒類或其他類似物後，其吐氣所含酒精濃
    度超過每公升0.25毫克，不得駕車；駕駛汽車經測試檢定酒
    精濃度超過標準，處汽車駕駛人罰鍰新臺幣（下同）15,000
    元以上60,000元以下，並當場移置保管該汽車及吊扣駕駛執
    照1 年，因而肇事致人受傷者，並吊扣駕駛執照2 年；致人
    重傷或死亡者，吊銷其駕駛執照，並不得再考領，道路交通
    安全規則第114 條第2 款、道路交通管理處罰條例第35條第
    1項第1款定有明文。又按汽車駕駛人經依第1 項規定吊扣駕
    駛執照，並於吊扣期間再有第1 項情形者，處新臺幣60,000
    元罰鍰，並當場移置保管該汽車及吊銷其駕駛執照；如肇事
    致人重傷或死亡者，吊銷其駕駛執照，並不得再考領，道路
    交通管理處罰條例第35條第3 項復有明定。再按汽車駕駛人
    曾依第35條第3 項前段規定吊銷駕駛執照者，3 年內不得考
    領駕駛執照，另汽車駕駛人，有第35條第1 項規定之情形時
    ，應接受道路交通安全講習，同條例第67條第2 項、第24條
    第1 項第2 款亦有明文規定。
四、經查：
  (一)本件異議人於上開時地酒後騎乘系爭機車，經測試檢定其呼
    氣酒精濃度達每公升0.82毫克而超過規定標準，為警掣單舉
    發，嗣經原處分機關予以上開裁罰等情，為異議人所不爭執
    ，並有高雄縣政府警察局舉發違反交通管理事件通知單、交
    通部公路總局高雄區監理所高監營裁字裁80-N00000000號違
    反道路交通管理事件裁決書、酒精濃度測試單各1 份在卷可
    稽，是其此部分違規之事實應堪認定。
  (二)再異議人酒後駕車乃單一交通違規行為，有關其處罰效果之
    罰鍰、吊扣駕駛執照、施以道路交通安全講習，與該交通違
    規行為是否存在均無從分離。異議人對於原處分關於吊扣其
    小型車普通駕駛執照部分，既已聲明異議，則關於罰鍰及施
    以道路交通安全講習部分，本院自仍應併予審理，先予敘明
    。
  (三)原處分裁處吊扣駕照部分：
    按道路交通管理處罰條例第68條業於94年12月14日修正，並
    自95年3 月1 日施行，修正前之道路交通管理處罰條例第68
    條規定：「汽車駕駛人，因違反本條例及道路交通安全規則
    之規定，受吊扣或吊銷駕駛執照處分時，吊扣或吊銷其持有
    各級車類之駕駛執照。」，而修正後之道路交通管理處罰條
    例第68條則規定：「汽車駕駛人，因違反本條例及道路交通
    安全規則之規定，受吊銷駕駛執照處分時，吊銷其持有各級
    車類之駕駛執照。」，考其修正理由乃因舊法將違法或違規
    駕駛人所持有各級車類之駕駛執照一併吊扣或吊銷失之苛酷
    ，影響人民工作及生活甚鉅，故為上開修正。是依前開修正
    後道路交通管理處罰條例第68條之規定，受吊扣駕駛執照處
    分時，固不再吊扣其持有各級車類之駕駛執照，然若行為人
    之違規行為應受吊銷駕駛執照處分時，仍應吊銷其持有各級
    車類之駕駛執照，此觀之上開立法理由及立法經過至明。經
    查，本件違規行為係發生於99年1 月9 日，上開新修正之道
    路交通管理處罰條例第68條業已生效施行，自應適用修正後
    之規定，而異議人原曾領有普通重型機械腳踏車駕駛執照，
    惟因於97年9 月1 日酒後駕車經高雄縣政府警察局鳳山分局
    開單舉發，嗣經裁處吊扣12個月，仍未按期繳回該普通重型
    機械腳踏車駕駛執照，而遭高雄市監理處逕於98年8 月22日
    起至99年8 月21日之期間內註銷等情，有證號查詢機車駕駛
    人、高雄縣政府警察局舉發違反道路交通管理事件通知單、
    交通部公路總局高雄區○○○○○道路交通管理事件裁決書
    各1 紙附卷可稽（見本院卷第28至30頁），則異議人既在其
    普通重型機械腳踏車駕駛執照因酒駕遭吊扣期間內再度為本
    件酒後駕車行為，依道路交通管理處罰條例第35條第3 項及
    第68條之規定，自應吊銷其各車級車類之駕駛執照，方屬適
    法，且依道路交通管理處罰條例第67條第2 項規定，依第35
    條第3 項前段吊銷駕駛執照者，3 年內不得考領駕駛執照。
    另查，異議人現所領有之駕駛執照係大貨車職業駕駛執照而
    非小型車普通駕駛執照乙節，復有證號查詢汽車駕駛人1 紙
    在卷足憑（見本院卷第16頁），從而，原處分機關漏未審酌
    異議人係於酒駕遭吊扣駕駛執照期間內再為本件酒駕行為，
    而應吊銷其所領有之大貨車職業駕駛執照及普通重型機械腳
    踏車駕駛執照，反吊扣其未領有之小型車普通駕駛執照，復
    未諭知異議人於3 年內均不得考領上開駕駛執照，實有違誤
    。
  (四)原處分裁處罰鍰部分：
    次按一行為同時觸犯刑事法律及違反行政法上義務規定者，
    依刑事法律處罰之，但其行為應處以其他種類行政罰或得沒
    入之物而未經法院宣告沒收者，亦得裁處之；前項行為如經
    不起訴處分或為無罪、免訴、不受理、不付審理之裁判確定
    者，得依違反行政法上義務規定裁處之，行政罰法第26條規
    定甚明。查異議人因上開酒後駕車行為，另涉犯刑法第185
    條之3 不能安全駕駛動力交通工具而駕駛罪之刑事案件部分
    ，業經臺灣高雄地方法院檢察署檢察官以99年度偵字第3949
    號號聲請簡易判決處刑，經本院以99年度審交簡字第1456號
    判決處有期徒刑5 月，如易科罰金，以1,000 元折算1 日，
    於99年5 月17日確定，有上開刑事簡易判決書、臺灣高等法
    院被告前案紀錄表各1 份在卷可憑。又異議人上開經本院判
    處之有期徒刑既得易科罰金，解釋上應可認該得易科罰金之
    有期徒刑，實質上即屬對異議人相當於罰金之處罰，經依前
    開折算標準易科罰金後，罰金總額為150,000 元，實已超過
    違反道路交通管理事件統一裁罰基準表所定小型車之最低罰
    鍰45,000元，揆諸行政罰法第26條第1 項、道路交通管理處
    罰條例第35條第8 項之規定，自不得再對異議人處以罰鍰，
    僅得對異議人處以沒入或其他種類之行政罰。原處分以異議
    人本件酒後駕車行為所應受罰鍰處分與刑事處罰競合而裁處
    免繳，經核於法無違。
  (五)原處分裁處施以道路交通安全講習部分：
    末查，道路交通安全講習之處分，係預防將來再犯危險之管
    制罰，有別於前揭針對已發生違規事實科處罰鍰之行政秩序
    罰，屬行政罰法第26條第1 項但書所稱之其他種類行政罰，
    異議人既有上開交通違規行為，原處分機關雖不得就該同一
    違規事實再處以罰鍰，但仍得裁處罰鍰以外之行政罰，是原
    處分機關依道路交通管理處罰條例第35條第1 項第1 款、第
    24條第1 項第2 款，對異議人施以參加道路交通安全講習之
    處分，自無不合。
  (六)綜上所述，原處分機關裁處吊扣異議人之普通小型車駕駛執
    照12個月，而未注意異議人係於酒駕吊扣駕駛執照期間內再
    為酒後駕車之行為，應吊銷其所領有之大貨車職業駕駛執照
    及普通重型機械腳踏車駕駛執照，且應諭知於3 年內禁止考
    領上開駕照，容有未洽；另原處分機關裁處異議人應參加道
    路交通安全講習，並依行政罰法第26條第1 項前段規定，裁
    處罰鍰因與刑事罰競合而免繳部分，於法固無不合，然原處
    分既有上述瑕疵，自屬無可維持，應由本院將原處分全部撤
    銷，自為裁定如主文第2 項所示。
據上論斷，應依道路交通管理處罰條例第35條第1 項第1 款、第
3 項、第24條第1 項第2 款、第67條第2 項，道路交通案件處理
辦法第20條前段，裁定如主文。
中    華    民    國    99    年    11    月    23    日
                      交通法庭  法  官  許勻睿
以上正本證明與原本無異。
如不服本裁定應於送達後5日內向本院提出抗告狀。
中    華    民    國    99    年    11    月    23    日
                                書記官  王芷鈴

司法院資訊處製作；財團法人民間司法改革基金會備份。
